臺灣高等法院高雄分院刑事判決　　　　 96年度上易字第883號
上　訴　人　臺灣高雄地方法院檢察署檢察官
被　　　告　甲○○
　　　　　　乙○○
　　　　　　丙○○
上列上訴人因被告等詐欺等件，不服臺灣高雄地方法院96年度易
字第1245號中華民國96年6 月29日第一審判決（起訴案號：臺灣
高雄地方法院檢察署95年偵字第30855 號、96年度偵字第7999號
），提起上訴，本院判決如下：
    主  文
原判決均撤銷，發回臺灣高雄地方法院。
    理  由
一、公訴意旨略以：(一)被告甲○○明知他人以租用之方式取得其
    所申辦之行動電話使用，顯為不法之犯罪目的，竟仍基於幫
    助詐欺取財之犯意，於95年9 月29日某時，由某年籍不詳之
    男子帶往和宇寬頻六合店 (地址不詳)申辦0000000000 號之
    行動電話門號，並以2000元至3000元之代價出售予上開不詳
    年籍之男子使用。嗣某年籍不詳綽號「阿強」之詐欺集團成
    員取得上開行動電話SIM 卡後，即以上開行動電話與被害人
    李嘉峰、周志雄、曹昌智聯絡，分別詐騙被害人李嘉峰、周
    志雄、曹昌智27萬3000元、3萬元、43萬6436 元得手。(二)被
    告乙○○明知他人以租用之方式取得其所申辦之行動電話使
    用，顯為不法之犯罪目的，竟仍基於幫助詐欺取財之犯意，
    於95年10月30日某時，由某年籍不詳綽號「小車」之男子帶
    往嘉義市○○街12巷58號南屏電信公司門市申辦0000000000
    號之行動電話門號，並以每個門號300 元之代價出售予上開
    不詳年籍綽號「小車」之男子使用。嗣某年籍不詳綽號「阿
    強」之詐欺集團成員取得上開行動電話SIM 卡後，即以上開
    行動電話與被害人陳碧玉聯絡，詐騙被害人陳碧玉97萬5000
    元得手。(三)被告丙○○明知他人以租用之方式取得其所申辦
    之行動電話使用，顯為不法之犯罪目的，竟仍基於幫助詐欺
    取財之犯意，於95年7 月13日某時，由某年籍不詳姓名「謝
    喜章」之男子帶往桃園市○○路○段30號中華電信公司桃園
    營運處申辦0000000000號之行動電話門號，並以每個門號新
    台幣（下同）200 元之代價出售予上開不詳年籍姓名「謝喜
    章」之男子使用。嗣某年籍不詳綽號「阿強」之詐欺集團成
    員取得上開行動電話SIM 卡後，即以上開行動電話與被害人
    黃國昌聯絡，詐騙被害人黃國昌2 萬4895元得手；因認被告
    甲○○、乙○○、丙○○等3 人均涉犯刑法第339 條第1 項
    、第30條第1 項之幫助詐欺取財罪嫌等語。
二、原判決以：(一)被告甲○○之住所為屏東縣潮州鎮○○路 208
    巷10號，其交付行動電話SIM 卡之地點不詳，犯罪行為地不
    詳。而被害人李嘉峰係在台北縣板橋市○○路、中正路上之
    第一銀行、台新銀行、中國信託之ATM 匯款至詐欺集團之人
    頭帳戶內，另被害人周志雄係在宜蘭縣蘇澳鎮某郵局之 ATM
    匯款至詐欺集團使用之人頭帳戶內，被害人曹昌智係在台北
    市北投文林郵局及台北市天母之台新銀行等處ATM 匯款至詐
    欺集團使用之人頭帳戶內，犯罪之結果地在台北縣、宜蘭縣
    、台北市。(二)被告乙○○之住所為雲林縣斗六市○○路 615
    號，其交付行動電話SIM 卡之地點為嘉義市，犯罪行為地在
    嘉義市。而被害人陳碧玉係在台北縣三重市之台新銀行、聯
    邦銀行、第一商業銀行、華南銀行ATM 匯款至詐欺集團使用
    之人頭帳戶內，犯罪之結果地在台北縣。(三)被告丙○○之住
    所為桃園縣桃園市○○街11 號，其交付行動電話SIM卡之地
    點為桃園市，犯罪行為地在桃園市。而被害人黃國昌係在台
    北市○○○路某超商之ATM 匯款至詐欺集團使用之人頭帳戶
    內，犯罪之結果地在台北市，因認本件被告3 人之犯罪地、
    被告住所地，均非屬台灣高雄地方法院管轄區域範圍內之處
    所，對上開案件自屬無管權，而判處管轄錯誤。
三、上訴意旨略以：按刑事案件固應由犯罪地或被告之住所、居
    所或所在地之法院管轄，但數同級法院管轄之案件相牽連者
    ，得合併由其中一法院管轄，刑事訴訟法第6條第1項定有明
    文。本件被告甲○○、乙○○、丙○○3 人販賣其行動電話
    門號之行為，係幫助詐騙集團之正犯詐欺被害人，又本案之
    正犯之一即同案被告洪建樂，其居所在「高雄市苓雅區○○○路9 巷35號」，業據被告洪建樂於警詢中供明在卷，則揆
    諸前揭法條所示，原審就正犯之洪建樂部分，既有管轄權，
    則就屬數人共犯一罪或數罪性質之幫助 (該集團)詐 欺罪，
    自亦應取得管轄權等語。
四、經查：
  (一)按數同級法院管轄之案件相牽連者，得合併由其中一法院管
    轄；有左列情形之一者，為相牽連之案件：二、數人共犯一
    罪或數罪者。刑事訴訟法第6條第1項、第7條第2款分別定有
    明文。
  (二)次按數人共犯一罪，為相牽連案件，究其立法意旨，係在相
    牽連案件有其事證之關連性，若同一訴訟程序審理，因各項
    人證、物證之相互勾稽，有助於直接審判法官證據心證之形
    成，為發現事實所必要之法定程序。又共犯間為確保對其他
    共犯之詰問權、對質權，使數共犯於同一訴訟程序中進行審
    理 (即共同被告)， 對於訴訟經濟及促使性質屬證人身分之
    共同被告 (或其他共犯)， 依法定程序到場具結陳述，並接
    受被告之詰問，其陳述方符合得作為認定被告犯罪事實之判
    斷依據。故數人共犯一罪，依追加起訴，或依牽連管轄，以
    同一訴訟程序進行審理，為案件發現事實所必要，並有助訴
    訟經濟之要求。
  (三)本件原審雖以被告甲○○、乙○○、丙○○3 人之戶籍地分
    別在屏東縣、雲林縣及桃園縣等地，顯見其住、居所及所在
    地均非在原審法院轄區內；又本件犯罪地亦非在原審法院轄
    區內，而分別諭知移轉管轄於相關管轄之地方法院等情，固
    非無見。惟被告甲○○等3 人販賣其帳戶之行為，依公訴意
    旨，係幫助詐騙集團之正犯詐欺被害人，而本案之正犯之一
    即同案被告洪建樂，其居所在「高雄市苓雅區○○○路9 巷
    35號」，業據同案被告洪建樂於警詢中供認不諱，則揆諸前
    揭法條所示，原審就該正犯詐欺集團之洪建樂部分，既有管
    轄權，則就屬數人共犯一罪或數罪性質之幫助（該集團）詐
    欺罪，自亦應取得管轄權。原審漏未審酌刑事訴訟法第6 條
    第1 項所定相牽連案件之管轄，係同法第5 條第1 項之特別
    規定，因而分別為諭知管轄錯誤之判決，尚有未合。檢察官
    上訴意旨，執此指摘原判決不當，為有理由，自應由本院將
    原判決撤銷，發回臺灣高雄地方法院另為適當之判決，並不
    經言詞辯論為之。
五、據上論斷，應依刑事訴訟法第369 條第1 項但書、第372 條
    ，判決如主文。
中　　華　　民　　國　　96　　年　　10　　月　　8 　　日
                  刑事第七庭    審判長法  官    莊飛宗
                                      法  官    邱明弘
                                      法  官    黃憲文
以上正本證明與原本無異。
不得上訴。
中　　華　　民　　國　　96　　年　　10　　月　　8 　　日
                                      書記官    施耀程
